臺灣嘉義地方法院刑事判決　　　　　　　　96年度訴字第48號
公　訴　人　臺灣嘉義地方法院檢察署檢察官
被　　　告　甲○○
選任辯護人　蔡碧仲律師
　　　　　　陳偉展律師
被　　　告　乙○○
　　　　　　　　　　　9弄47.
選任辯護人　蕭敦仁律師
上列被告因違反槍砲彈藥刀械管制條例案件，經檢察官提起公訴
（95年度偵字第8233號），本院判決如下：
    主  文
甲○○未經許可，寄藏其他可發射子彈具有殺傷力之改造手槍，
處有期徒刑參年，併科罰金新臺幣肆萬元，罰金如易服勞役，以
新臺幣壹仟元折算壹日。扣案如附表編號１所示具殺傷力改造手
槍壹支沒收。
乙○○未經許可，寄藏子彈，處有期徒刑陸月，併科罰金新臺幣
壹萬元，徒刑如易科罰金，罰金如易服勞役，均以新臺幣壹仟元
折算壹日。
    事  實
一、甲○○及乙○○二人係朋友，均明知槍砲彈藥刀械管制條例
    所列管之槍砲、子彈，非經主管機關許可，不得持有寄藏，
    甲○○亦明知其友人李聰典（由警方另案調查）於民國95年
    11月14日晚上7時許，在嘉義市○○路與北興街交岔路口處
    之「七年級生洗車場」所交付、委託其代為保管之黑色背包
    內裝有仿SIG  SAUER廠P220型半自動手槍製造之槍枝，換裝
    土造金屬槍管而成之改造手槍1枝（含彈匣1個，槍枝管制編
    號0000000000）及土造子彈9顆（其中8顆有殺傷力，均經試
    射，另1顆無殺傷力），竟基於非法寄藏改造手槍及土造子
    彈之犯意，未經主管機關許可，予以收受應允保管。繼在上
    址，將該黑色背包交由前來該處尚不知上情之乙○○暫提，
    隨後乙○○等人搭乘其不知情之友人蔡嘉雄所駕駛之車牌號
    碼7R-1010號自用小客車，乙○○前行坐上該車副駕駛座，
    乃隨手將該黑色背包置放於副駕駛座下腳踏板處，甲○○並
    同搭乘該車離開。迨渠等駕駛上開車輛途經嘉義市○○○路
    某處，甲○○要求乙○○自前揭黑色背包，將其側袋內之土
    造子彈拿出來，乙○○此時已知悉前揭子彈為違禁物，竟仍
    基於非法寄藏子彈之犯意，未經主管機關許可，而允之保管
    ，並將前開土造子彈9顆（其中1顆並無殺傷力）取出，置放
    於其右側口袋內。渠等繼續搭乘前述車輛行至吳鳳北路與民
    族路交岔路口處，搭載不知情之陳孝先，嗣於同日晚上9 時
    42分許，途經嘉義縣中埔鄉○○村○○鄰○○路615號前，陳
    孝先下車打電話，埋伏之員警見時機成熟，上前攔檢而查獲
    上情，並扣得上揭改造手槍1支、土造子彈9顆（其中1顆並
    無殺傷力）及黑色背包1只。
二、案經嘉義市警察局第一分局報告臺灣嘉義地方法院檢察署檢
    察官偵查起訴。
    理  由
壹、有罪部分：
一、本件被告乙○○及其選任辯護人蕭敦仁律師除對共同被告甲
    ○○於警詢有關被告乙○○涉案部分之供述，否認其證據能
    力外，其餘證據部分，與被告甲○○及其選任辯護人，均於
    言詞辯論終結前，對於警卷、偵查卷及本院卷內，被告警詢
    筆錄、偵訊筆錄，及搜索扣押筆錄、扣押物品收據、扣押物
    品目錄表、證人蔡嘉雄、陳孝先於警詢；證人歐城懷於偵查
    之證述、嘉義市警察局槍枝初步檢視報告表暨槍枝初步檢視
    承辦人員履歷資料各1份、內政部警政署刑事警察局95年12
    月15日刑鑑字第0950173180號槍彈鑑定書暨照片14張、該局
    96年3月5日刑鑑字第0960025797號函暨照片6張等傳聞證據
    ，均同意為證據方法，且對證據能力，未為異議。前述證據
    復無顯不可信之情況，本院審酌採納該等傳聞證據，無礙被
    告與辯護人等於程序上之彈劾詰問權利，認前開傳聞證據合
    於刑事訴訟法第159條之1、之4、之5等規定，因而具備證據
    能力，合先敘明。
二、訊據被告甲○○對如何於前揭時、地，收受並允寄藏上開槍
    彈；被告乙○○就於前揭時、地寄藏前開子彈等情事，迭於
    警詢、偵查、本院審理時坦承不諱，並有搜索扣押筆錄、扣
    押物品目錄表及收據、照片暨扣案物品照片6張在卷可憑，
    復有附表所示改造手槍、土造子彈扣案可資佐證。而上開扣
    案之附表所示改造手槍、土造子彈，經內政部警政署刑事警
    察局以性能檢驗法、試射法鑑驗結果，認定改造手槍具殺傷
    力，土造子彈9顆，其中8顆具殺傷力（鑑定內容如附表所示
    ）等情，有內政部警政署刑事警察局95年12月15日刑鑑字第
    0950173180號槍彈鑑定書暨照片14張、該局96年3月5日刑鑑
    字第0960025797號函暨照片6張各1份在卷足憑（見偵查卷第
    34至38頁及本院卷第70、71頁）。綜上事證，被告甲○○所
    犯寄藏附表所示改造手槍及子彈罪及被告乙○○就所犯寄藏
    子彈罪，其等於審判中之自白確與事實相符，要屬無疑，本
    案事證明確，被告2人犯行，均應堪認定。
三、核被告甲○○所為，係犯槍砲彈藥刀械管制條例第8條第4項
    未經許可，寄藏可發射子彈具有殺傷力之改造手槍罪、及同
    條例第12條第4項之未經許可寄藏子彈罪；被告乙○○所為
    係犯同條例第12條第4項未經許可寄藏子彈罪。被告甲○○
    、乙○○以一行為同時寄藏具殺傷力之子彈8顆，侵害同一
    法益，為單純一罪；又被告甲○○同時地寄藏可發射子彈具
    有殺傷力之改造槍枝、子彈，係以一行為同時觸犯上開2罪
    名，為想像競合犯，應依刑法第55條規定，從一重之未經許
    可寄藏可發射子彈具有殺傷力之改造手槍罪處斷。而寄藏之
    性質當然包含有持有之行為，低度之持有行為為高度之寄藏
    行為所吸收，不另再就持有予以論科（最高法院74年度第34
    00號判例參照）。爰審酌被告甲○○、乙○○均無前科，素
    行尚佳；其均出於為人保管槍彈之動機及目的；依其陳述，
    被告甲○○為高工畢業、被告乙○○為國中畢業之智識程度
    ；被告2人均未婚，被告甲○○幫忙家中生意，自給自足、
    被告乙○○做開分員幫忙家計之生活狀況；寄藏槍彈之數量
    雖非龐大，惟對社會治安所生之潛在危險仍屬非輕，兼衡及
    被告均未以寄藏改造手槍、土造子彈另犯他罪，被告甲○○
    、乙○○寄藏前開槍彈期間各為1日，所肇致之實害程度非
    鉅，及犯罪後坦承犯行，態度尚佳，深知悔悟等一切情狀，
    各量處如主文第1項、第2項所示之刑，並就罰金、徒刑部分
    各諭知易服勞役、易科罰金之折算標準，以示懲儆。
四、扣案如具殺傷力之改造槍枝1支、土造子彈8顆，均為非經主
    管機關許可不得持有之物，均屬違禁物，其中具殺傷力土造
    子彈8顆經鑑定試射用罄僅餘裂解之彈殼及彈頭，其子彈效
    用業已喪失，顯已失違禁物性質外，附表編號１所示改造槍
    枝1支既屬違禁物，應依刑法第38條第1項第1款宣告沒收。
    另扣案如附表所示不具殺傷力土造子彈1顆，既經刑事警察
    局鑑定如前，非屬違禁物，又扣案之黑色背包1只，並非被
    告甲○○、乙○○所有，爰均不為沒收之諭知。
貳、不另為無罪諭知部分：
一、按犯罪事實應依證據認定之，無證據不得認定犯罪事實，刑
    事訴訟法第154條第2項定有明文。又按所謂認定犯罪事實之
    證據，係指足以認定被告確有犯罪行為之積極證據而言，該
    項證據自須適合於被告犯罪事實之認定，始得採為斷罪之資
    料；又事實之認定，應憑證據，如未能發現相當確實證據，
    或證據不足以證明，自不能以推測或擬制之方法，以為裁判
    之基礎，最高法院29年上字第3105號、40年台上字第86號判
    例著有明文。又按認定犯罪事實所憑之證據，無論係直接證
    據或間接證據，其為訴訟上之證明，須於通常一般之人均不
    致有所懷疑，而確信其為真實之程度者，始得據為有罪之認
    定，倘其證明尚未達到此一程度，而有合理之懷疑存在，復
    無其他調查途徑可尋，法院即應為無罪之判決，最高法院76
    年台上字第4986號著有判例均可參照。又槍砲彈藥刀械管制
    條例所謂之未經許可無故持有、寄藏手槍（或改造手槍）罪
    ，固祇須未經主管機關許可，且無正當理由，而將手槍（或
    改造手槍）置於自己實力支配之下，並有持有或受寄代藏之
    行為，罪即成立。至其是否為自己持有，或持有時間之長短
    ，皆所不問（最高法院88年度台上字第6721號判決意旨參照
    ），惟仍以行為人「持有」手槍（改造手槍）或有「為他人
    受寄代藏之意思」為必要。而刑事法上所稱之「持有」，乃
    指行為人以支配之意思，將物品置於自己事實上得為實力支
    配下之狀態而言；故「持有」云者，必須行為人對該物有支
    配之意思，並實際上已將之移入於自己事實上得為支配之狀
    態，始足當之，此觀最高法院82年度台上字第1135號判決意
    旨自明；又槍砲彈藥刀械管制條例第8條第4項所稱持有、寄
    藏改造手槍，係指就改造手槍為執持占有或占有後為受寄代
    藏而言，必須行為人主觀上對手槍有執持占有或受寄代藏之
    意思，客觀上有足以顯示係實現其占有物上權利及受寄藏放
    之行為。如僅偶然經手，迅即脫離，對之無執持占有之意思
    與行為，即非此所謂「持有」，最高法院亦著有76年度台上
    字第2090號判決意旨可資參照。
二、公訴人認被告乙○○涉有上開違反槍砲彈藥刀械管制條例第
    8條第4項之未經許可寄藏改造手槍罪嫌，無非係以扣案改造
    手槍係在被告乙○○乘坐位置即前開之自用小客車副駕駛座
    前之腳踏板查獲，以及扣案改造手槍經送鑑定結果，認均具
    殺傷力，有內政部警政署刑事警察局槍彈鑑定書可憑，為其
    主要論據。訊據被告乙○○堅決否認有持有、寄藏扣案改造
    手槍之犯行，迭稱：是上車前，甲○○要其先幫忙拿著黑色
    背包，上車後，其隨同攜帶上車並放置於副駕駛座腳踏板上
    ，直到警察查獲前，均不知黑色背包內裝有改造手槍等語。
三、經查，被告乙○○於上開時、地遭警攔查時，確實坐在副駕
    駛座位置，且於副駕駛座前腳踏板處查獲內裝有扣案如附表
    編號１之改造手槍1支等節，除據被告乙○○坦承不諱外，核
    與證人即當日查獲扣案槍彈之嘉義市警察局第一分局偵查隊
    員警歐城懷於偵查中證述相符（見偵卷第12頁），且有搜索
    扣押筆錄、扣押物品收據、扣押物品目錄表、證人蔡嘉雄、
    陳孝先於警詢之證詞可資佐證，堪認屬實；又扣案如附表所
    示改造手槍，經送內政部警政署刑事警察局鑑驗後，認係仿
    SIG  SAUER廠P220型半自動手槍製造之槍枝，換裝土造金屬
    槍管而成之改造手槍，其單動功能已損壞，僅可以複動方式
    擊發適用子彈，認具殺傷力乙節，亦有內政部警政署刑事警
    察局95年12月15日刑鑑字第0950173180號槍彈鑑定書暨照片
    14張在卷可稽，堪認所查扣物品確屬具有殺傷力之改造手槍
    無訛。
四、然證人即同案被告甲○○於本院審理時證稱：其與被告乙○
    ○共乘前開自用小客車，其等自「七年級生洗車場」出發後
    ，直到被警方查獲止，扣案黑色背包都放在副駕駛座腳踏板
    處；因乘坐車輛車款是「MARCH」，後座不好坐，而被告乙
    ○○先坐在前副駕駛座，所以該背包一直放在該處；途中，
    有要被告乙○○自黑色背包內側邊夾層中取出子彈，被告乙
    ○○起初表示「這樣好嗎」，經其拜託，被告乙○○才答應
    ；當日並沒有預定計畫到何目的地，只是想出去繞一繞，晚
    一點李聰典就會打電話通知其返還寄放之槍、彈，屆時就打
    算將扣案槍彈還給李聰典等語（見本院卷第100至110頁），
    足見被告乙○○自允諾被告甲○○代提黑色背包時起至將背
    包置放副駕駛座前踏板上，乃至被警查獲時止，均未被告知
    袋內裝有附表編號１所示之改造手槍乙節。是被告乙○○前
    開所辯，既與證人甲○○迭於偵查中之供述、本院審理時所
    證述情節相符，尚非不可採信。又從前開證人甲○○所述要
    求被告乙○○取出子彈，被告乙○○有所遲疑，經其拜託多
    次，被告乙○○方才應允取出子彈並置放於褲袋內等情以觀
    ，苟被告乙○○有將黑色背包「移入於自己實力支配」之意
    ，當無前開遲疑之行徑，從證人甲○○前述情節，益徵被告
    乙○○確實沒有執持占有前開黑色背包暨其內物品之意思，
    被告乙○○既無「持有」之意思，更遑論有為被告甲○○「
    受寄代藏」黑色背包內物品之意。況證人甲○○與被告乙○
    ○同時搭乘系爭車輛，自出發至被警察查獲前，二人均自始
    至終坐在車內，而黑色背包始終置放該車副駕駛座腳踏板該
    處，仍屬證人甲○○隨時可以管理支配之情狀，再依證人甲
    ○○所述情形，又別無被告乙○○有何處分、占有系爭改造
    手槍之行為表徵，尚難以黑色背包放置位置恰在被告乙○○
    座位旁，逕而推認被告乙○○有持有、受寄代藏之意思。縱
    被告乙○○應證人甲○○之託，將袋內子彈取出時，曾碰觸
    扣案改造手槍，而被告乙○○亦可預見為改造手槍，然系爭
    包包既已置放該處，被告乙○○等人又尚未達目的地，於車
    輛行駛中，尚難期待被告乙○○將前開背包移至他處。從而
    ，被告乙○○雖因搭乘前開自用小客車之副駕駛座位，經警
    查獲並扣得改造手槍1支，惟被告乙○○並無任何處分、占
    有系爭改造手槍之行為表徵，揆諸首揭說明，即不得逕以其
    偶然乘坐位置，即推認其具「持有」或是「受寄代藏」之犯
    意，此部分即不能證明被告乙○○犯罪。此外，復查無其他
    積極證據足認被告乙○○有何公訴人所指寄藏、持有改造手
    槍之犯行，原應為無罪之諭知，惟公訴意旨認此部分與被告
    乙○○前開有罪部分有裁判上一罪關係，爰不另為無罪之諭
    知，附此敘明。
據上論斷，應依刑事訴訟法第二百九十九條第一項前段，槍砲彈
藥刀械管制條例第八條第四項、第十二條第四項，刑法第十一條
前段、第五十五條、第四十一條第一項前段、第四十二條第三項
、第三十八條第一項第一款，判決如主文。
本案經檢察官邱美英到庭執行職務
中　　華　　民　　國　　96　　年　　6 　　月　　13　　日
                  刑事第四庭審判長法　官　蔡憲德
                                  法  官  吳育霖
                                  法  官  王慧娟
以上正本證明與原本無異。
如不服本判決，應於判決送達後10日內，向本院提出上訴狀。
中　　華　　民　　國　　96　　年　　6 　　月　　13　　日
                              　　書記官　黃子祝
附表：
編號１、具殺傷力之改造槍枝壹支（含彈匣壹個）（槍枝管制編
        號0000000000）：
        係仿SIG SAUER廠P220型半自動手槍製造之槍枝，換裝
        土造金屬槍管而成之改造手槍，其單動功能已損壞，僅
        可以複動方式擊發適用子彈，認具殺傷力。
編號２、土造子彈玖顆（均已試射用罄）：
        分具直徑約8.5mm、8.9mm、9.0mm金屬彈頭，係土造金屬
        彈頭，經試射，其中8顆，可擊發，認具殺傷力；另1 顆
        ，雖可擊發，惟其發射動能甚微，認不殺傷力。
附錄本案論罪科刑法條全文：
槍砲彈藥刀械管制條例第8條
未經許可，製造、販賣或運輸鋼筆槍、瓦斯槍、麻醉槍、獵槍、
空氣槍或第4條第1項第1款所定其他可發射金屬或子彈具有殺傷
力之各式槍砲者，處無期徒刑或5年以上有期徒刑，併科新臺幣1
千萬元以下罰金。
未經許可，轉讓、出租或出借前項所列槍枝者，處5年以上有期
徒刑，併科新臺幣1千萬元以下罰金。
意圖供自己或他人犯罪之用，而犯前二項之罪者，處無期徒刑或
7年以上有期徒刑，併科新臺幣1千萬元以下罰金。
未經許可，持有、寄藏或意圖販賣而陳列第1項所列槍枝者，處3
年以上10年以下有期徒刑，併科新臺幣700萬元以下罰金。
第 1 項至第 3 項之未遂犯罰之。
槍砲彈藥刀械管制條例第12條
未經許可，製造、販賣或運輸子彈者，處1年以上7年以下有期徒
刑，併科新台幣500萬元以下罰金。
未經許可，轉讓、出租或出借子彈者，處6月以上5年以下有期徒
刑，併科新台幣300萬元以下罰金。
意圖供自己或他人犯罪之用，而犯前二項之罪者，處3年以上10
年以下有期徒刑，併科新台幣700萬元以下罰金。
未經許可，持有、寄藏或意圖販賣而陳列子彈者，處5年以下有
期徒刑，併科新台幣300萬元以下罰金。
第 1 項至第 3 項之未遂犯罰之。
